臺灣花蓮地方法院刑事判決　　　　　　 95年度簡上字第181號
上　訴　人
即　被　告　甲○○
上列上訴人即被告因違反臺灣地區與大陸地區人民關係條例等案
件，不服本院中華民國95年10月31日95年度花簡字第843 號第一
審判決提起上訴（聲請簡易判決處刑案號：95年偵字第3819號）
，本院管轄第二審之法院依通常程序審理，並自為第一審判決如
下：
    主  文
原判決撤銷。
本件免訴。
    理  由
一、本件聲請簡易判決處刑意旨略以：被告甲○○與第三人黃詩
    茹（所涉犯行，業經判處有期徒刑4 月）、廖軍宏（已死亡
    ，另為不起訴處分）等人為使大陸地區男子張東海、大陸地
    區女子彭愛明能順利來台工作，被告即各以新台幣（下同）
    2萬元之代價，同時委請黃詩茹、廖軍宏二人於民國92年6月
    間某日一同搭機前往大陸地區福建省福州市，與大陸地區人
    民辦理假結婚，黃詩茹遂於同年7 月29日與張東海辦理假結
    婚登記，返台後復於同年8 月22日持中華人民共和國核發之
    結婚證明書等證明文件，赴花蓮縣新城鄉戶政事務所申辦結
    婚登記，使該戶政事務所不知情之承辦公務員將黃詩茹與張
    東海結婚之不實事項，登載於其職務上所掌之公文書即戶籍
    資料上，足以生損害於戶政機關對於戶籍登記管理之正確性
    ；嗣後並使張東海得以此假結婚之名義，順利非法進入台灣
    地區，至93年7 月5日始離台；而廖軍宏於同年7月25日與彭
    愛明辦理假結婚登記，返台後復於同年9月3日持中華人民共
    和國核發之結婚證明書等證明文件，赴花蓮縣玉里鎮戶政事
    務所申辦結婚登記，使該戶政事務所不知情之承辦公務員將
    廖軍宏與彭愛明結婚之不實事項，登載於其職務上所掌之公
    文書即戶籍資料上，足以生損害於戶政機關對於戶籍登記管
    理之正確性；嗣後並使彭愛明得以此假結婚之名義，順利非
    法進入台灣地區，至94年8月9日始離台。因認被告涉犯刑法
    第216條、第214條行使使公務員登載不實文書罪，及違反臺
    灣地區與大陸地區人民關係條例第15條第1 款之規定，應依
    同條例第79條第1項規定處斷云云。
二、按檢察官聲請以簡易判決處刑之案件，經法院認為有第 451
    條之1第4 項但書之情形者（該條項但書第3款規定：法院於
    審理後，認應為無罪、免訴、不受理或管轄錯誤判決之諭知
    者），應適用通常程序審判之，刑事訴訟法第452條、第451
    條之1第4項但書分別定有明文。次按案件曾經判決確定者，
    應諭知免訴之判決，刑事訴訟法第302條第1款定有明文，此
    為刑事訴訟之「一事不再理原則」。又一事不再理原則，係
    指同一案件曾經有實體上之確定判決，其犯罪之起訴權業已
    消滅，不得再為訴訟之客體者而言，故此項原則關於實質上
    一罪或裁判上一罪，如刑法第55條及第56條之犯罪均應適用
    ，最高法院24年度上字第152 號、32年度上字第2578號、60
    年台非字第77號著有判例可為參照；又連續犯係裁判上一罪
    ，其一部分犯罪事實曾經判決確定者，其效力當然及於全部
    ，故檢察官復將其他部分重行起訴，亦應諭知免訴之判決，
    最高法院49年度台非字第20號亦著判例可資為憑。
三、經查：被告前曾於92年7 月間，與第三人張育嘉（所涉犯行
    ，業經判決確定）共同基於行使使公務員登載不實文書及非
    法使大陸地區人民進入臺灣地區之犯意聯絡，推由張育嘉前
    往大陸地區福建省福州市與大陸地區男子尤昌欽假結婚，並
    由張育嘉返臺於92年8月13 日前往花蓮縣花蓮市戶政事務所
    為戶籍之登記，使該事務所人員將「張育嘉與尤昌欽於92年
    7月9日結婚」之不實事項登載於戶籍登記簿上。張育嘉復持
    有上開使公務員登載不實之戶籍謄本，分別向警察機關及內
    政部入出境管理局，辦理對保及申請由昌欽以探親名義來台
    等相關手續，而使由昌欽得以於92年8月18 日進入臺灣地區
    ，所犯刑法第216條、第214條行使使公務員登載不實文書罪
    ，及違反臺灣地區與大陸地區人民關係條例第15條第1 款之
    規定，應依同條例第79條第1 項規定處斷業等犯行，經本院
    以95年度訴字第456號判處有期徒刑5月，緩刑3 年，另應向
    花蓮縣政府公庫支付3萬元，並於96年2月27日確定在案，有
    該案刑事判決書及臺灣高等法院被告前案紀錄表各1 份在卷
    可稽，而本件被告被訴上開聲請簡易判決處刑意旨所指行使
    使公務員登載不實文書及非法使大陸地區人民進入臺灣地區
    等犯罪事實，與上開業經判決確定之犯行，時間緊接，手段
    相同，所犯均屬基本構成要件相同之罪，顯係出於概括犯意
    反覆為之，兩者應具有連續犯之裁判上一罪關係，且本件之
    犯罪時間亦在前開判決確定之前，自為前案確定判決既判力
    效力之所及，揆諸前揭之說明，爰不經言詞辯論，逕諭知免
    訴之判決。
據上論斷，應依刑事訴訟法第455條之1第3項、第452條、第369
條第1項前段、第364條、第302條第1款、第307條，判決如主文
。
中　　華　　民　　國　　96　　年　　3　　月　   30　　日
　　　　　 　　         臺灣花蓮地方法院刑事第二庭
                            審判長法  官  李 豫 雙
                                  法  官  楊 仲 農
                                  法  官  俞 秀 美
上列正本證明與原本無異。
如對本判決不服，應於送達後10日內，向本院提出上訴狀。（應
抄附繕本）
                                  書記官
中　　華　　民　　國　　96　　年　　4 　　月　　2 　　日
